【裁判字號】    97,消債更,51
【裁判日期】    970702
【裁判案由】    聲請更生程序
【裁判全文】
臺灣高雄地方法院民事裁定            97年度消債更字第51號
聲  請  人  丙○○
上列當事人因消費者債務清理條例事件聲請更生，本院裁定如下
：
    主  文
聲請駁回。
聲請費用由聲請人負擔。
    理  由
一、按債務人與金融機構協商成立者，不得聲請更生或清算，但
    因不可歸責於己之事由，致履行顯有重大困難者，不在此限
    ；本條例施行前，債務人依金融主管機關協調成立之中華民
    國銀行公會會員辦理消費金融案件無擔保債務協商機制與金
    融機構成立之協商，準用前項之規定，消費者債務清理條例
    第151 條第5 項、第6 項分別定有明文。又聲請更生或清算
    不合程式或不備其他要件者，法院應以裁定駁回之，但其情
    形可以補正者，法院應定期間先命補正，復為同條例第8 條
    所明定。是依上之條文規定可知，債務人與金融機構協商成
    立債務清償方案後，即應由債務人按其條件履行，如因事後
    發生情事變更，在清償期間收入或收益不如預期，致該方案
    履行困難甚或履行不能，因不可歸責於己，始能例外准許債
    務人聲請更生或清算，以避免債務人任意毀諾已成立之協商
    ，濫用更生或清算之裁判上債務清理程序。從而，所謂「不
    可歸責於己之事由」，應係指客觀上聲請人之支出增多，或
    收入、收益減少，非其成立協商時所能預期，諸如物價上漲
    而成本增加、家屬患病等以致支出增加，或因病無法工作、
    僱佣之公司倒閉或裁員、失業、減薪等以致收入減少，均屬
    之。且衡量債務人或其受扶養人之生活費用時，亦應兼顧債
    權人利益，僅得核准較為基本之需求，對超過基本需求之主
    張，應不予准許。
二、查本件聲請人向本院聲請更生，雖主張：其因投資及不當消
    費之故，而積欠金融機構消費龐大借貸款項、信用卡債務等
    ，並因有不能清償債務情事，前已提出債權人清冊，依中華
    民國銀行公會會員辦理消費金融案件無擔保債務協商機制，
    以書面向最大債權金融機構即華南商業銀行請求共同協商債
    務清償方案，並經協商成立，而約定聲請人每月應清償新臺
    幣（下同）16,572元；然因先前允諾每月願協助聲請人償付
    上開協商金額中8,000 元之友人已經離職而無工作，並失去
    聯絡，使聲請人現有之每月薪資於支付父母每月5,000 元之
    生活費及房屋租金，再扣除聲請人必要之伙食費6,000 元及
    交通費用3,200 元後，無力再清償上揭協商金額，而應屬不
    可歸責於聲請人，在聲請人所積欠之無擔保或無優先權之債
    務總額未逾新臺幣1, 200萬元，復未經法院裁定開始清算程
    序或宣告破產之情形下，爰依法聲請更生等語。然查：
（一）債務人於本件更生聲請前，已於民國95年12月12日依金融
      主管機關協調成立之中華民國銀行公會會員辦理消費金融
      案件無擔保債務協商機制，與華南商業銀行等金融機構成
      立協商等情，業據聲請人提出協議書1 份為證，並經本院
      依職權向聲請人之債權銀行即華南商業銀行函查屬實，有
      華南商業銀行陳報狀1 份附卷可稽，則聲請人此部分所主
      張之事實，應可信為真實。
（二）惟聲請人雖稱其後無法履行前開協商內容，係因其友人已
      經離職，無法協助其支付上開協議款項，於扣除必要之生
      活費用及扶養費後，方無法支付前述應繳付之款項，而屬
      不可歸責於聲請人之事由云云，然聲請人就此部分之事實
      ，除空泛陳述外，並未立證證明足實其說，自難信為真實
      。
（三）而依聲請人所主張每月應給付予其父母5,000 元生活費及
      房屋租金之部分，亦未見聲請人提出諸如房屋租賃契約等
      可供本院參酌調查聲請人確有支付上開款項之相關證據；
      佐以經本院依職權函查聲請人父母甲○○、乙○○○財產
      資料之結果，聲請人之父母甲○○、乙○○○名下均有相
      當之財產，聲請人之父甲○○於96年間尚有30餘萬元之收
      入，有聲請人之父母甲○○、乙○○○稅務電子閘門財產
      所得調件明細表2 份在卷可證，客觀上非有需聲請人扶養
      否則無法維持生活之必要，縱聲請人應有扶養其父母甲○
      ○、乙○○○之義務，然尚難認聲請人確曾支付此部分之
      金額。另聲請人所稱每月需支付高達3,200 元交通費之部
      分，聲請人亦未提出相關之證據供本院調查參酌，此部分
      之金額主張，亦難遽採。本院審酌96年度每人免稅額為77
      , 000 元，在平衡聲請人之最低基本生活需求及債權人之
      利益之情形下，以免稅額作為最低生活之基礎，應認屬合
      理，再以此基礎計算之結果，每人每月必要之基本生活所
      需約6,500 元，苟加計聲請人前與金融機構達成之協議，
      聲請人每月應清償16,572元，合計約為23,072元。依聲請
      人所提出之薪資明細所示（見本院卷第17-22 頁），聲請
      人所有之薪資，自96年9 月至97年2 月，依工作時數長短
      ，每月約為22,000元至24,000元不等，因聲請人之每小時
      工資，並未曾變動，均為88元，此有上揭薪資明細在卷可
      證，顯見聲請人並非無法賺取每月達24,000元之薪資，用
      以支付其基本生活所需及清償上開依協商協議應付之金額
      。
（四）綜上，聲請人前既經與金融機關達成上述還款協商，其收
      入情況復與本件聲請時未有顯著差異，加以其所為支出並
      非全然可信，仍有履行清償之能力，俱如前述，應認其並
      無情事變更，且無重大履行困難之處。又聲請人既有固定
      收入之履行能力，縱有履行不便，或認該協商方案履行有
      其他不適當情形，自仍應再循協商途徑謀求解決。然據聲
      請人之債權人華南銀行所陳報，聲請人於拒絕依前開協商
      結論還款後，雖經債權人華南商業銀行屢次通知再接洽還
      款事宜，惟聲請人拒絕再予協商，有華南銀行97年6 月25
      日陳報狀1 份在卷可憑。準此，堪認債務人尚乏不可歸責
      於己致履行顯有重大困難之情形可言。
三、綜上所述，本件聲請人聲請更生，既無法立證證明其確於與
    金融機關達成前揭協商後，有不可歸責於己之事由致履行顯
    有重大困難，而違背消費者債務清理條例第151 條第5 項之
    規定，自不得聲請更生，應駁回其更生之聲請。
四、爰依消費者債務清理條例第8 條、第151 條第5 項、第15條
    ，民事訴訟法第78條，裁定如主文。
中    華    民    國    97    年    7     月    2     日
                    民事鳳山分庭法  官  李怡諄
上為正本係照原本作成
如不服本裁定，應於裁定送達後10日內，以書狀向本院提出抗告
，並繳納抗告費新臺幣1千元
中    華    民    國    97    年    7     月    2     日
                                書記官  陳建琪


司法院資訊處製作；財團法人民間司法改革基金會備份。
